臺灣新北地方法院行政訴訟判決
111年度交字第242號
原      告  傅一晟
被      告  新北市政府交通事件裁決處
                    設新北市板橋區中山路一段143巷2樓
代  表  人  李忠台（處長）住同上
訴訟代理人  黃曉妍律師
上列當事人間因交通裁決事件，原告不服被告中華民國111年6月
16日新北裁催字第00-000000000號裁決，提起行政訴訟，本院判
決如下：
    主  文
一、原告之訴駁回。
二、訴訟費用新台幣300元由原告負擔。
    事實及理由
壹、程序方面：
一、原告不服被告所為道路交通管理處罰條例第 8條的裁決而提
    起撤銷訴訟，依行政訴訟法第237條之1，應適用交通裁決事
    件訴訟程序。本件因卷證資料已經明確，本院依同法第237
    條之7規定，於是不經言詞辯論，直接裁判。
二、另查，本件被告機關就本案違規事實（如下爭訟概要欄所示
    ），前以111年3月17日新北裁催字第00-000000000號違反道
    路交通管理事件裁決書，以原告於6個月內記違規點數達6點
    以上，而依道路交通管理處罰條例第63條第3項規定，裁處
    吊扣駕駛執照1個月，並應參加道路交通安全講習。嗣經本
    院函請被告重新審查後，被告除發現前開裁決書記載易處處
    分（即易處加倍吊扣駕照及易處吊銷駕照），此部分屬無效
    外，另上開作成吊扣駕照處分時，記點處分尚未送達生效而
    有瑕疵，故被告再於111年6月16日重新製開新北裁催字第00
    -000000000號違反道路交通管理事件裁決書，此有被告答辯
    狀、更正前後之裁決書在卷足憑（見本院卷第37頁至第43頁
    、第55頁及第91頁）。從而，本件原告就同一違規事實之原
    裁決既已依法提起訴訟請求撤銷，而被告重新所為變更之裁
    決處分內容，仍非完全依原告之請求處置，則參酌行政訴訟
    法第237條之4第3項規定反面解釋之旨，本件依法自不得視
    為原告撤回起訴，本院自仍應就被告機關變更後所為現存有
    效之裁決即111年6月16日新北裁催字第00-000000000號違反
    道路交通管理事件裁決書為審理之標的，核先敘明。
貳、實體方面：
一、爭訟概要：緣原告傅一晟駕駛其所有之車牌號碼000-0000號
    普通重型機車(下稱系爭機車)，於民國（下同）110年1月21
    日18時25分許，行經桃園市蘆竹區南崁路二段與南青路之交
    岔路口處時，因有「轉彎不依標誌、標線、號誌指示（未依
    規定兩段式左轉）」之違規事實，經桃園市政府警察局蘆竹
    分局執勤員警目睹後攔查，並當場填製掌電字第DA0C21496
    號舉發違反道路交通管理事件通知單（下稱舉發通知單）予
    以舉發，嗣於110年3月3日15時40分許，原告駕駛系爭機車
    ，行經桃園市觀音區成功路二段與工業五路之交岔路口處時
    ，因有「駕車行經有燈光號誌管制之交岔路口紅燈右轉行為
    」之違規事實，經桃園市政府警察局大園分局執勤員警目睹
    後予以攔查，並當場填製掌電字第D2QB10200號舉發通知單
    予以舉發，又於110年5月14日22時43分許，原告駕駛系爭機
    車，行經桃園市大園區中正東路與中正三街之交岔路口處時
    ，因有「駕車行經有燈光號誌管制之交岔路口闖紅燈」之違
    規事實，經桃園市政府警察局大園分局執勤員警目睹後予以
    攔查，並當場填製掌電字第D2TB70220號舉發通知單予以舉
    發。於是，被告遂以111年6月7日新北裁催字第48-DA0C2149
    6、48-D2QB10200、48-D2TB70220號違反道路交通管理事件
    裁決書，各裁處原告罰鍰新臺幣（下同）600元整，並記違
    規點數1點；700元整，並記違規點數3點；1,800元，並記違
    規點數3點。為此，被告乃以原告因有「在六個月內，駕照
    違規記點共達六點以上者」之違規事實，依道路交通管理處
    罰條例依道路交通管理處罰條例第63條第3項及第24條（即
    第1項第5款）之規定，以111年6月16日新北裁催字第00-000
    000000號違反道路交通管理事件裁決書（下稱原處分）裁處
    原告吊扣駕駛執照1個月，並應參加道路交通安全講習。原
    告不服原處分，於是提起本件行政撤銷交通裁決訴訟。
二、原告起訴主張及聲明：
(一)原告主張要旨：記點之處分本意立意良善，但因罰單寄送延
    遲且並未告知記點之處分。
(二)聲明：撤銷原處分。
三、被告答辯及聲明：
(一)答辯要旨：
  1.查原告分別於110年1月21日、3月3日及5月14日有違反處罰
    條例第48條第1項第2款與第53條第1項之行為，而業據原舉
    發單位均於違規行為當日填製違規通知單；被告據此而於11
    1年6月7日製開第48-DA0C21496號、第48-D2QB10200號、第4
    8-D2TB7022號處分書，並均於111年6月9日合法送達於原告
    ，是不論道路交通管理處罰條例第63條第3項所指「6個月內
    」，究係指「違規行為日期之間隔」、「違規通知單製單時
    間」、「處分書作成時間」或「處分送達生效時間」者，於
    本件之判斷上均不生影響。
  2.次查參酌機車記點查詢表，記點起迄日為110年1月21日至11
    0年5月14日間，期間累積違規點數達7點，被告據此依處罰
    條第63條第3項作成吊扣駕駛執照一個月之裁罰處分，並無
    不當；惟因被告於記點處分尚未送達時即製開本件第00-000
    000000號裁決書，吊扣處分之作成尚有程序上之瑕疵，被告
    嗣於111年6月7日再次審視原舉發單位查證之違規事證並確
    認違規均屬實後，製開第48-DA0C21496號、第48-D2QB10200
    號、第48-D2TB7022號處分，而系爭三筆處分之效果分別為
    「記違規點數1點」、「記違規點數1點」及「記違規點數3
    點」，上述三件處分均於111年6月9日合法送達於原告，依
    行政程序法第110條規定記點處分已然於合法送達原告時起
    生效，被告遂於111年6月16日以重複處置之方式重新開出第
    00-000000000號處分，是故上開原告所稱之瑕疵已然因後續
    重複處置而治癒，原告之主張為無理由。
  3.再者，原告既為合法考領機車駕駛執照之人，有機車車籍查
    詢資料及駕駛人基本資料為憑，其對上述規定應知之甚詳，
    並應確實遵守。是原告前揭所述，無非單方所執之詞，委無
    足取。綜上所述，被告依法裁處，應無違誤。原告之訴為無
    理由。
(二)聲明：原告之訴駁回。
四、爭點：被告以原處分裁處原告吊扣駕駛執照 1個月，並應參
    加道路交通安全講習，是否合法有據？原告以罰單寄送延遲
    且並未告知記點之處分等情為由，訴請撤銷原處分，是否有
    理可採？
五、本院之判斷：
(一)應適用之法令：
  1.按汽車（依道路交通管理處罰條例第3條第8款之規定，乃包
    括機車）駕駛人在6個月內，違規記點共達6點以上者，吊扣
    駕駛執照1個月，乃為道路交通管理處罰條例第63條第3項前
    段所明文。而依第63條第3項前段規定受吊扣駕駛執照處分
    ，應接受道路交通安全講習，則為同上開處罰條例第24條第
    1項第5款所明定。
  2.再按行政罰法第2條第4款關於：「本法所稱其他種類行政罰
    ，指下列裁罰性之不利處分：…四、警告性處分：警告、告
    誡、記點、記次、講習、輔導教育或其他相類似之處分」之
    規定，被告111年6月7日新北裁催字第48-DA0C21496、48-D2
    QB10200、48-D2TB70220號違反道路交通管理事件裁決書所
    為之記點處分即為該條款所例示裁罰性不利處分之一種。觀
    諸同條例第63條第1項第1款至第3款，依其行為態樣之不同
    ，違規記點點數從1點至3點不等，亦即點數多寡係與行為態
    樣相對應。再參照86年1月22日該條增列第1項第3款之修正
    理由謂：「對重大違規事項記違規點數3點，有助於防範嚴
    重之肇事行為。…」可知係依違規事項之態樣評價其危險性
    ，依其「惡性嚴重程度」予以不同點數之評價，此即以點數
    評價交通違規事實，藉以評估汽車駕駛人駕駛危險性之違規
    點數制度。是以，交通違規記點制度係對取得駕駛執照許可
    之人，以記點評價之方式，評估其在過去一定期間（6個月
    ）內，累積達一定基準點數（6點）者，推認其為具有高危
    險性之駕駛者，應排除於交通道路場合，防止將來發生道路
    交通之危險，以達同條例第1條所揭示維護交通秩序，確保
    交通安全之立法目的，其規制目的顯然不重在針對過去行為
    予以非難處罰，而在於促使駕駛人注意遵守交通規則，以達
    防止將來交通危險發生之行政目的，就制度功能性而言，性
    質上應屬秩序行政之預防性管制處分。
(二)被告以原處分裁處原告吊扣駕駛執照1個月，並應參加道路
    交通安全講習，乃屬合法有據。原告以罰單寄送延遲且並未
    告知記點之處分等情為由，訴請撤銷原處分，核屬無理難採
    。
  1.經查，原告駕駛系爭機車，先於110年1月21日18時25分許，
    行經桃園市蘆竹區南崁路二段與南青路之交岔路口處時，有
    「未依規定兩段式左轉」之違規事實，經桃園市政府警察局
    蘆竹分局執勤員警當場攔查舉發，嗣於110年3月3日15時40
    分許，原告又駕駛系爭機車，行經桃園市觀音區成功路二段
    與工業五路之交岔路口處時，再有「紅燈右轉」之違規事實
    ，復經桃園市政府警察局大園分局執勤員警攔查舉發，再於
    110年5月14日22時43分許，原告駕駛系爭機車，行經桃園市
    大園區中正東路與中正三街之交岔路口處時，另有「闖紅燈
    」之違規事實，經桃園市政府警察局大園分局執勤員警攔查
    舉發等情，此有桃園市政府警察局110年1月21日掌電字第DA
    0C21496號舉發通知單、桃園市政府警察局110年3月3日掌電
    字第D2QB10200號舉發通知單、桃園市政府警察局110年5月1
    4日掌電字第D2TB70220號舉發通知單、違規歷史查詢報表、
    桃園市政府警察局蘆竹分局111年5月6日蘆警分交字第11100
    13262號函、111年5月4日舉發員警職務報告、桃園市政府警
    察局大園分局111年5月10日園警分交字第1110016726號函、
    111年5月5日舉發員警職務報告、桃園市觀音區樹林里工業
    五路與成功路一段口之現場示意圖、111年5月5日舉發員警
    職務報告、桃園市大園區中正東路與中正三街之現場示意圖
    附卷可稽（見本院卷第47頁、第49頁、第51頁、第53頁、第
    59頁至第60頁、第63頁、第67頁、第70頁、第71頁、第72頁
    、第76頁）。隨後，被告即以111年6月7日新北裁催字第48-
    DA0C21496、48-D2QB10200、48-D2TB70220號違反道路交通
    管理事件裁決書，各裁處原告罰鍰600元整，並記違規點數1
    點；700元整，並記違規點數3點；1,800元，並記違規點數3
    點，並於111年6月9日合法送達予原告，而告確定在案，此
    復有被告111年6月7日新北裁催字第48-DA0C21496、48-D2QB
    10200、48-D2TB70220號違反道路交通管理事件裁決書暨送
    達證書在卷可佐（見本院卷第79頁至第89頁）。據此，被告
    以原告有上述未依規定兩段式左轉、紅燈右轉、闖紅燈等違
    規事實而遭違規記點共計7點之處分，構成汽車（包括機車
    ）駕駛人在6個月內，違規記點共達6點以上者，以原處分即
    111年6月16日新北裁催字第00-000000000號裁決，按道路交
    通管理處罰條例第63條第3項前段及24條（即第1項第5款）
    之規定，裁處原告吊扣駕駛執照1個月，並應加道路交通安
    全講習，即屬合法有據。
  2.至於原告雖以罰單寄送延遲且並未告知記點之處分等情為辯
    。惟查：
　⑴首先，觀諸桃園市政府警察局110年1月21日掌電字第DA0C214
    96號舉發通知單、桃園市政府警察局110年3月3日掌電字第D
    2QB10200號舉發通知單、桃園市政府警察局110年5月14日掌
    電字第D2TB70220號舉發通知單（見本院卷第47頁至第51頁
    ）所示，可知原告前於110年1月21日、110年3月3日、110年
    5月14日之「未依規定兩段式左轉」、「紅燈右轉」、「闖
    紅燈」等三件違規事實，均是舉發當時執勤員警目睹後即當
    場製單開立，並有原告現場簽收，此參諸前開三件舉發通知
    單內之舉發日期均為違規時間，且收受人簽章欄處亦皆有原
    告之親自簽名，即可自明。如此，舉發通知單既為原告現場
    簽收，自無所謂罰單寄送延遲之情形。是以，原告主張罰單
    寄送延遲乙節，即難採之。
　⑵次查，按道路交通管理處罰條例第63條第1項第3款既有明文
    規定：「有第五十三條情形者，記違規點數三點」，則參酌
    本院卷第99頁所附之原告駕駛人基本資料可知，原告自99年
    6月23日起即領有合格之普通重型機車駕駛執照甚明，如此
    原告對於上開交通法規及處罰規定，自應有所認知遵循及警
    惕為是，而應知悉其違規之行為依法將遭記違規點數，且上
    述之「未依規定兩段式左轉」、「紅燈右轉」、「闖紅燈」
    等三件罰單，原告亦已自行至超商繳納罰鍰結案，此有違規
    歷史資料查詢報表三紙在卷可憑（見本院卷第65頁、第73頁
    、第77頁）。則原告應早已知悉違規且接受處罰，而有警惕
    之效果。再者，倘認為累積點數之計算，需以駕駛人再次違
    規前知悉記點處分為必要，豈非容認駕駛人於記點處分送達
    前，可以任意交通違規，此除違反道路交通管理處罰條例第
     1條之立法目的外，亦非事理之平。此外，被告就原告有上
    述未依規定兩段式左轉、紅燈右轉、闖紅燈等違規事實，亦
    有作成111年6月7日新北裁催字第48-DA0C21496、48-D2QB10
    200、48-D2TB70220號違反道路交通管理事件裁決書，各裁
    處原告罰鍰600元整，並記違規點數1點；700元整，並記違
    規點數3點；1,800元，並記違規點數3點，且均於111年6月9
    日合法送達予原告，此已詳如前述，據此被告即有以書面之
    處分告知原告受有違規記點之裁罰。從而，原告主張被告並
    未告知記點之處分，亦不足採。
(三)本件判決基礎已臻明確，兩造其餘攻擊防禦方法及訴訟資料
    ，經核與本案爭點無涉，或對於本件判決結果不生影響，爰
    無庸一一再加論述，爰併敘明。
(四)本件第一審裁判費新臺幣300元，應由敗訴之原告負擔，所
    以確定如主文第2項所示。
六、結論：原處分核屬合法無誤，原告訴請撤銷為無理由，應予
    駁回。
中　　華　　民　　國　　111 　年　　7 　　月　　20　　日
                  行政訴訟庭  法  官  楊志勇
上為正本係照原本作成。
如不服本判決，應於判決送達後20日內，向本院提出上訴狀，上
訴狀並應記載上訴理由，表明關於原判決所違背之法令及其具體
內容或依訴訟資料可認為原判決有違背法令之具體事實，並繳納
上訴費新臺幣750元。 其未表明上訴理由者，應於提出上訴後20
日內向本院補提理由書（上訴狀及上訴理由書均須按他造人數附
繕本），如逾期未提出上訴理由書者，本院毋庸再命補正，由本
院逕以裁定駁回上訴。
                              書記官  李懿淳
中　　華　　民　　國　　111 　年　　7 　　月　　21　　日